【裁判字號】    98,訴更,3
【裁判日期】    980626
【裁判案由】    確認決議無效
【裁判全文】
臺灣板橋地方法院民事判決               98年度訴更字第3號
原      告  丁○○
訴訟代理人  甲○○
被      告  介壽龍莊第十三屆管理委員會
法定代理人  丙○○
被      告  介壽龍莊第十四屆管理委員會
法定代理人  乙○○
上列當事人間請求確認決議無效事件，經本院於民國98年6 月2
日言詞辯論終結，判決如下：
    主  文
原告之訴駁回。
訴訟費用由原告負擔。
    事實及理由
一、原告起訴主張：緣原告係介壽龍莊第12屆管理委員會主任委
    員，張朝富為副主任委員，惟張朝富濫用職權，未依管理委
    員會於民國96年8 月29日決議，終止試用負責大廈管理維護
    之國弘管理公司承包關係，竟擅自於96年9 月8 日召集會議
    ，提前選舉介壽龍莊第13屆管理委員，並盜用介壽龍莊管理
    委員會印章，擅權作成主委不得連任之決議，上開決議顯已
    違反公寓大廈管理條例第29條後段，以及介壽龍莊社區組織
    章程第1 章第3 條之規定。並為聲明：請求確認被告於96年
    9 月8 日及97年6 月7 日召集之區分所有權人會議之決議無
    效。
二、被告則以：公寓大廈管理委員會係屬民間組織，住戶有繳交
    管理費之義務，原告因拒繳管理費，遂以訴訟手段予以拖延
    。惟介壽龍莊第12、13屆管理委員會，其法人身分均已不存
    在，且原告擔任第12屆管理委員會主任委員時，卻未盡監督
    之責，讓前總幹事捲款逃走，社區住戶為求自保，乃召開住
    戶臨時大會，並決議將該屆委員全體解任，實屬正當防衛之
    行為等語置辯。並為聲明：原告之訴駁回。
三、查本件原告主張訴外人張朝富為被告管理委員會之副主任委
    員，惟張朝富濫用職權，未依管理委員會於96年8 月29日決
    議，終止試用負責大廈管理維護之國弘管理公司承包關係，
    竟擅自於96年9 月8 日召集會議，提前選舉介壽龍莊第13屆
    管理委員，並盜用介壽龍莊管理委員會印章，擅權作成主委
    不得連任之決議，上開決議顯已違反公寓大廈管理條例第29
    條後段，以及介壽龍莊社區組織章程第1 章第3 條之規定等
    語，被告則以前開情詞置辯，是本件所應審究者，為原告主
    張被告於96年9 月8 日及97年6 月7 日召集之區分所有權人
    會議之決議無效，有無理由之問題，茲分別敘述如下。
四、經查：
（一）按民事訴訟法第247 條所謂即受確認判決之法律上利益，
      須因法律關係之存否不明確，致原告在私法上之地位有受
      侵害之危險，而此項危險得以對於被告之確認判決除去之
      者而言，若縱經法院判決確認，亦不能除去其不妥之狀態
      者，即難認有受確認判決之法律上利益（最高法院27年度
      上字第316 號、42年度台上字第1031號、52年度台上字第
      1237號、52年度台上字第1240號判例意旨參照）。查本件
      原告提起確認之訴之被告為「非法介壽龍莊第13屆管理委
      員會」、「非法介壽龍莊第14屆管理委員會」，經本院多
      次闡明後，原告仍主張因被告等之組織成立係無效，其等
      所召開之會議決議亦均屬無效等語，惟被告召開會議是否
      均屬無效，且原告所指「被告非法介壽龍莊第13屆管理委
      員會」亦已非介壽龍莊之現任管理委員會，是究竟有何造
      成原告在私法上之地位有受侵害之危險，既未據為具體之
      說明，已難謂可採。
（二）次按公寓大廈管理條例第1 條第2 項規定：「本條例未規
      定事項，適用其他法令之規定」，公寓大廈管理條例本身
      就「區分所有權人會議」及「管理委員會」之召集程序或
      決議方法有違反法令時之效力如何，並無相關規定，自應
      回歸適用民法之普通規定。查「區分所有權人會議」乃區
      分所有權人為共同事務及涉及權利義務的相關事項，召集
      全體區分所有權人所舉行的會議，為公寓大廈住戶之最高
      意思表示機關，其性質與社團總會相似，則區分所有權人
      會議如有程序或決議內容上之瑕疵等問題時，自可類推適
      用民法第56條規定。按總會之召集程序或決議方法違反法
      令或章程時，社員得於決議後三個月內請求撤銷其決議，
      但出席社員，對於召集程序或決議方法未當場表示異議者
      不在此限；總會決議之內容違反法令或章程者無效，民法
      第56條定有明文。則查，原告主張系爭區分所有權人會議
      決議，有提前選舉介壽龍莊第13屆管理委員，並盜用介壽
      龍莊管理委員會印章，擅權作成主委不得連任之決議，上
      開決議顯已違反公寓大廈管理條例第29條後段，以及介壽
      龍莊社區組織章程第1 章第3 條規定等事由，縱屬實情，
      然主張決議無效者，仍應就決議內容有何違反法令或章程
      之情事，負舉證之責。然查，本件原告雖主張上述2 次之
      區分所有權人會議決議違反公寓大廈管理條例規定，惟前
      揭決議係就該社區內區分所有權人之共同事務而為決議，
      並未逾越區分所有權人會議之權限，復無前揭公寓大廈管
      理條例第33條各款所定情形之一，而原告就前揭決議如何
      違反公寓大廈管理條例第29條後段之規定，復未舉證以實
      其說，其空言主張前揭會議之決議無效，尚非可採。
五、綜上所述，原告提起本件訴訟，已難認有何確認利益，且因
    未舉證以實其說，從而，原告訴請確認被告於96年9 月8 日
    及97年6 月7 日召集之區分所有權人會議之決議無效，於法
    無據，應予駁回。
六、兩造其餘攻防方法及證據，經斟酌後認為與本判決結果不生
    影響，爰不一一論述，附此明。
七、據上論結，本件原告之訴為無理由，應依民事訴訟法第78條
    ，判決如主文。
中    華    民    國    98    年    6     月    26    日
                  民事第三庭    法  官  邱靜琪
以上正本係照原本作成
如對本判決上訴，須於判決送達後20日內向本院提出上訴狀
中    華    民    國    98    年    6     月    26    日
                                書記官  鄭美莉


司法院資訊處製作；財團法人民間司法改革基金會備份。
